【裁判字號】    98,上訴,2969
【裁判日期】    980904
【裁判案由】    誣告
【裁判全文】
臺灣高等法院刑事判決                98年度上訴字第2969號
上  訴  人
即  被  告  甲○○
上列上訴人因誣告案件，不服臺灣板橋地方法院98 年度訴字第
655號，中華民國98年6月1日第一審判決（起訴案號：臺灣板橋
地方法院檢察署97年度偵字第29928號），提起上訴，本院判決
如下：
    主  文
上訴駁回。
    事  實
一、甲○○因與乙○○有訴訟糾紛，並對乙○○對其提起恐嚇、
    妨害名譽等告訴而心生不滿，竟意圖使乙○○受刑事處分，
    於民國97年5 月14日11時10分許至臺北縣政府警察局蘆洲分
    局三民派出所向受理警員誣稱：乙○○於97年5月14日10 時
    20分許即臺灣板橋地方法院檢察署檢察官開完庭後，在臺灣
    板橋地方法院檢察署偵查大樓外，向其嚇稱：「你家很快就
    有人會死」等語，而誣指乙○○涉犯恐嚇罪嫌。嗣該案經臺
    灣板橋地方法院檢察署檢察官以97年度偵字第18424 號受理
    查明後，對乙○○為不起訴處分確定，而悉上情。
二、案經乙○○訴由臺灣板橋地方法院檢察署偵查後聲請以簡易
    判決處刑，原審改依通常程序處理。
    理  由
一、證據能力：被告對後引證據之證據能力，均不爭執（本院卷
    第22頁背面），且觀其製作取得之情形，並無違法或不當之
    狀況，依刑事訴訟法第159條之5規定，均有證據能力，合先
    敘明。
二、訊據上訴人即被告甲○○固不諱言：於前揭時地對乙○○提
    起恐嚇告訴等情，惟否認有何誣告犯行，辯稱：乙○○確實
    有於97年5 月14日當天在臺灣板橋地方法院檢察署偵查大樓
    外恐嚇伊，並非誣告云云。經查：
（一）有關被告於97年5 月14日11時10分許，至臺北縣政府警察
      局蘆洲分局三民派出所，向有偵查犯罪權限之承辦員警指
      稱於97年5 月14日10時20分許，在臺灣板橋地方法院檢察
      署偵查大樓外遭乙○○恐嚇等語，嗣經警報請臺灣板橋地
      方法院檢察署檢察官偵辦查明後，對乙○○為不起訴處分
      確定等情，為被告所不爭執，並有臺灣板橋地方法院檢察
      署97年度偵字第18424號不起訴處分書及卷宗影本在卷可
      稽，此部份事實，堪予認定。
（二）被告辯稱：告訴人乙○○於97年5 月14日上午臺灣板橋地
      方法院檢察署檢察官開完庭後離開時，曾對伊恐嚇乙節，
      ，為告訴人乙○○所否認，堅稱：無此事等語，而證人即
      在場見聞之警員丙○○於偵訊證稱:97年5月14日當天開完
      庭之後，我們到法庭大樓人行道，甲○○走在我們前面，
      他要騎車時，他就對乙○○說你很行，沒做事還要收錢，
      還要告別人，大家試試看。我沒有聽到乙○○對甲○○說
      『你家很快就有人會死了』，乙○○不理會甲○○，當時
      我在趙旁邊等語（偵字第18424號卷第21頁，偵續字第581
      號卷第6頁）；於原審證稱：97年5月14日開完庭以後，當
      天我跟乙○○是走在甲○○的後面，甲○○是要騎機車的
      時候，跟乙○○說你很行，沒做什麼工作就要跟別人拿錢
      。乙○○並沒有理會他。甲○○就接著說，你試試看，我
      也要告你。乙○○沒有說你家很快就有人會死。乙○○當
      天完全不理會甲○○的挑釁。5月14日當天從出地檢署到
      在人行道上，到甲○○騎機車走，我從頭到尾都跟乙○○
      在一起。乙○○出地檢署後，都沒有跟甲○○說話，乙○○完全沒有理會甲○○等語（原審卷第32-33頁），核與
      告訴人指訴相符，自堪採信，被告此部份所辯，即無證據
      可佐，不足採信。
（三）被告辯稱：證人丙○○為告訴人之友人，所述不可採乙節
      ，然證人丙○○係臺北縣政府警察局蘆洲分局集賢派出所
      警員（原審卷第32頁，33頁），與被告素無怨隙，衡情，
      當無攀誣被告之必要。再者，97年5 月14日案發當天，被
      告、告訴人與證人丙○○等，因另案即有關告訴人告訴被
      告妨害名譽一事，至臺灣板橋地方法院檢察署出庭應訊等
      情，業據被告自承在卷（原審卷第34頁），核與證人丙○○證述相符（原審卷第32頁背面）。據此，告訴人另案指
      述被告妨害名譽乙節，既有證人出庭可證，衡情，官司勝
      面已現，似無於庭訊結束後，出言恐嚇被告以洩憤之必要
      。至於證人丙○○於另案到庭之原因，其稱：97年3月8日
      晚上因向乙○○買茶葉，有看到甲○○指著店內咆哮，所
      以乙○○告甲○○案件，我出庭作證。我是希望他們兩個
      不要弄得那麼難看等語（原審卷第32頁背面），顯然因目
      擊另案事件而出庭作證，復因該案出庭應訊而目擊本件案
      件，因而再度作證，此為事情發展之必然因果關係，尚難
      因此即推論其證述不可採。何況，如前所述，證人丙○○
      上開證詞，不違情理，應可採信，因此，被告所辯，尚不
      可採。
（四）誣告犯意之認定：按告訴人所訴事實不能證明其係屬實，
      在對於被訴人為不起訴處分確定者，固不能謂告訴人因此
      即應負誣告罪責，然此必以告訴人有出於誤會或懷疑被訴
      人有此事實，或對其事實張大其詞而為申告之情形，始足
      以當之，若告訴人以自己親歷被害事實，堅指被訴人有犯
      罪行為，指名向該管公務員告訴，經不起訴處分，認被訴
      人無此犯罪事實者，即不能謂告訴人不應負誣告罪責（最
      高法院32年上字第184 號判例要旨參照）。如前所述，告
      訴人於97年5 月14日上午臺灣板橋地方法院檢察署開完庭
      後，在臺灣板橋地方法院檢察署偵查大樓外，未曾對被告
      出言恐嚇。而被告對此親身經歷之事，主觀上並無誤認之
      虞，且無證據足證被告係因誤認或懷疑遭告訴人恐嚇，則
      被告故意違反自己明知之事實，主張遭告訴人恐嚇，提出
      上開恐嚇告訴，其有誣告之犯意，堪予認定。
（五）至被告於原審聲請對被告及告訴人乙○○、證人丙○○等
      實施測謊乙節，惟測謊結果固能作為參考，且本件案發時
      間迄今已近1 年，被告、告訴人及證人等人之記憶、心理
      變化，或因時間久遠而影響，則測謊之正確性是否因而受
      影響？非無疑慮，何況，綜核全案證卷已足資認定被告犯
      行，因認無再實施測謊之必要，附此說明。
綜上，被告所辯，尚不足採，事證明確，被告犯行堪以認定。
三、核被告所為，係犯刑法第169條第1項之誣告罪。至於被告行
    為後，刑法第41條於98年9月1日增列易服勞動制度，惟此乃
    將來檢察官執行之考量，尚不生比較新舊法問題，合予敘明
    。原審以事證明確，適用刑事訴訟法第452條、第299 條第1
    項前段，刑法第169條第1項，並審酌被告因細故即誣告他人
    犯罪，造成他人困擾，亦浪費司法資源，及其素行、教育程
    度、犯罪之動機、手段、所生之危害以及尚未能與告訴人達
    成和解等一切情狀，量處有期徒刑三月。認事用法量刑，均
    無違誤，被告上訴猶否認犯行，為無理由，應予駁回。
據上論斷，應依刑事訴訟法第368條，判決如主文。
本案經檢察官張啟彬到庭執行職務。
中    華    民    國    98    年    9     月    4     日
                  刑事第十八庭審判長法  官  吳鴻章
                                    法  官  游紅桃
                                    法  官  周政達
以上正本證明與原本無異。
如不服本判決，應於收受送達後10日內向本院提出上訴書狀，其
未敘述上訴之理由者並得於提起上訴後10日內向本院補提理由書
（均須按他造當事人之人數附繕本）「切勿逕送上級法院」。
                                    書記官  廖純瑜
中    華    民    國    98    年    9     月    4     日
附錄：本案論罪科刑法條全文
刑法第169條
意圖他人受刑事或懲戒處分，向該管公務員誣告者，處7年以下
有期徒刑。
意圖他人受刑事或懲戒處分，而偽造、變造證據，或使用偽造、
變造之證據者，亦同。


司法院資訊處製作；財團法人民間司法改革基金會備份。
